臺灣高等法院臺中分院刑事判決
110年度交上易字第629號
上  訴  人  臺灣彰化地方檢察署檢察官
被      告  張哲勝



上列上訴人因被告過失傷害案件，不服臺灣彰化地方法院110年
度交易字第145號中華民國110年5月10日第一審判決（起訴案號
：臺灣彰化地方檢察署109年度偵字第13304號），提起上訴，本
院判決如下：
    主  文
上訴駁回。
    犯罪事實
一、乙○○於民國109年5月5日上午11時49分許，駕駛車牌號碼000
    0-00號自用小客車，沿彰化縣員林市育英路由北往南方向行
    駛，行經民生路與南昌東路交岔路口時，原應注意汽車行駛
    將超越前車時，駕駛人應注意車前狀況及二車並行之間隔，
    隨時採取必要之安全措施，而依當時天候晴、日間自然光線
    、路面舖裝柏油、乾燥、無缺陷、無障礙物及視距良好等一
    切情狀，並無不能注意之情事，竟疏未注意及此，適有甲○○
    騎乘車牌號碼000-000號普通重型機車同向行駛於其車輛左
    前方，亦疏未注意與右後側直行車輛保持安全間隔，即行向
    右偏行，二車因而發生碰撞，致使甲○○人車倒地，受有右側
    肱骨頸骨折、多處擦傷及右手肘挫傷等傷害。乙○○肇事後，
    於有偵查犯罪職權之機關或個人發覺其前開過失傷害行為前
    ，自動向有偵辦犯罪職權之警員坦承肇事而自首，且主動接
    受裁判。
二、案經甲○○訴由彰化縣警察局員林分局報請臺灣彰化地方檢
    察署檢察官偵查起訴。
    理  由
一、證據能力方面：
    按刑事訴訟法第159條之5規定：「（第1項）被告以外之人
    於審判外之陳述，雖不符前4條之規定，而經當事人於審判
    程序同意作為證據，法院審酌該言詞陳述或書面陳述作成時
    之情況，認為適當者，亦得為證據。（第2項）當事人、代
    理人或辯護人於法院調查證據時，知有第159條第1項不得為
    證據之情形，而未於言詞辯論終結前聲明異議者，視為有前
    項之同意」，其立法意旨在於傳聞證據未經當事人之反對詰
    問予以核實，原則上先予排除，惟若當事人已放棄詰問或未
    聲明異議，基於證據資料愈豐富，愈有助於真實發現之理念
    ，且強化言詞辯論原則，法院自可承認該傳聞證據例外擁有
    證據能力。經查，有關下述所引用未符合刑事訴訟法第159
    條之1至第159條之4所示之證據，業經本院於審理時當庭直
    接提示而為合法之調查，檢察官及被告乙○○（下稱被告）均
    未於言詞辯論終結前聲明異議（見本院卷第59至68頁），本
    院審酌前開證據作成或取得之狀況，並無非法或不當取證之
    情事，故認為適當而均得以作為證據，是前開證據依刑事訴
    訟法第159條之5之規定，均具有證據能力。
二、訊據被告對於上開過失傷害犯行坦承不諱（見本院卷第64至
    65頁），且查：
(一)被告前開過失傷害行為，除據被告於本院審理時自白在卷外
    ，並經證人即告訴人甲○○於警詢及檢察事務官詢問時指訴明
    確（見偵查卷第27至30頁、第113至115頁），復有彰化基督
    教醫療財團法人員林基督教醫院診斷證明書、道路交通事故
    現場圖、道路交通事故調查報告表㈠、㈡、彰化縣警察局道路
    交通事故肇事人自首情形紀錄表、證號查詢汽車駕駛人、車
    號查詢汽車車籍（見偵查卷第33頁、第39至43頁、第87頁、
    第97頁、第99頁）、現場、車損及監視器錄影畫面翻拍等照
    片（見偵查卷第45至81頁）在卷可稽，足認被告上開自白與
    事實相符而為可信。
(二)按汽車行駛時，駕駛人應注意車前狀況及二車並行之間隔，
    並隨時採取必要之安全措施，道路交通安全規則第94條第3
    項定有明文。被告領有汽車駕駛執照，並於原審陳稱其駕駛
    經驗已有5、6年（見原審卷第116頁），自應知悉且遵守前
    揭道路交通安全規則，觀諸上揭卷附肇事路口監視器翻拍畫
    面，於肇事時、地往來車輛雖甚為雜亂，惟仍可分辨告訴人
    甲○○正騎乘機車行駛於被告前方，嗣於行進間，被告駕車卻
    未注意車前狀況及二車並行之間隔，因而由後撞及告訴人甲
    ○○騎駛之機車而肇事，且觀被告於警詢時亦自陳其當時視線
    都在注意前方及右側車輛，疏未注意左前方之告訴人甲○○騎
    乘之機車等語（見偵查卷第23頁），尤可證實。被告於案發
    時駕車將超越前車時，原應注意車前狀況及二車並行之間隔
    ，而依當時天候晴、日間自然光線、路面舖裝柏油、乾燥、
    無缺陷、無障礙物及視距良好等一切情狀，並無不能注意之
    情事，有前開道路交通事故調查報告表㈠1件（見偵查卷第39
    頁）可佐，並無不能注意之情事，竟疏未注意及此，適有告
    訴人甲○○騎乘機車同向行駛於其車輛左前方，亦疏未注意與
    右後側直行車輛保持安全間隔，即行向右偏行，二車因而發
    生碰撞，致使告訴人甲○○受有前揭傷害，告訴人甲○○所受傷
    害與被告上開過失間，具有相當因果關係，被告自應負過失
    傷害之罪責，且雖告訴人甲○○亦與有騎乘機車欲往右偏行時
    未注意與右後側直行車輛保持安全間距之疏失，且同為肇事
    之原因，然此尚無解於被告前開過失傷害罪之成立。而本件
    經分別送請交通部公路總局臺中區監理所鑑定及交通部公路
    總局覆議之結果，均同認：被告駕駛自用小客車，行經設有
    行車管制號誌交岔路口，超越同向左前方機車時，未注意左
    側直行機車行駛動態；告訴人甲○○騎乘機車，行經設有行車
    管制號誌交岔路口，往右偏行，未注意右後側直行車輛與安
    全間隔，兩車同為肇事原因等情，此有交通部公路總局臺中
    區監理所彰化縣區車輛行車事故鑑定會鑑定意見書及交通部
    公路總局車輛行車事故鑑定覆議會覆議意見書各1份（見偵
    查卷第119至123頁、第147至149頁）在卷可佐而足為認定。
(三)基上所述，本件事證明確，被告前開過失傷害犯行足可認定
    。
三、法律適用方面：
(一)核被告所為，係犯刑法第284條前段之過失傷害罪。
(二)被告肇事後，於有偵查犯罪職權之機關或個人發覺其前開過
    失傷害之行為前，自動向有偵辦犯罪職權之警員坦承肇事而
    自首，有彰化縣警察局道路交通事故肇事人自首情形紀錄表
    1紙（見偵查卷第87頁）在卷可明，且被告於告訴人甲○○提
    出告訴後，均能按期到庭進行偵查及審理程序，且始終坦認
    犯行不諱，核與自首須主動接受裁判之要件相合，雖其尚未
    能與告訴人甲○○就民事部分達成和解，然並不影響於被告應
    否成立自首之判斷，爰依刑法第62條前段之規定減輕其刑。
(三)被告之原審辯護人雖曾為被告辯護而請求依刑法第59條之規
    定對被告過失傷害犯行酌減其刑；惟按刑法第59條之酌量減
    輕其刑，必須犯罪另有特殊之原因與環境，在客觀上足以引
    起一般之同情，始得為之，本件被告因駕駛疏失使告訴人甲
    ○○受有相當之傷害，其犯罪情狀難認有何情堪憫恕之處，至
    被告事後坦承犯罪之態度，積極與告訴人甲○○協商民事賠償
    事宜，或熱心公益、家庭經濟負擔沉重等等情狀，僅可作為
    於法定刑內科刑之標準，不得據為酌量減輕其刑之理由，附
    此敘明。
四、原審認被告上開過失傷害犯行之事證明確，乃審酌被告因前
    開駕駛疏失肇致本件車禍事故，並造成告訴人甲○○受有上揭
    傷害，行為難認允當，併斟酌本案告訴人甲○○所受傷害程度
    ，且告訴人甲○○就車禍之發生亦與有過失，又被告於車禍發
    生後，確曾與告訴人甲○○就民事部分進行調解，然因賠償金
    額無法達成共識，致調解未能成立，有原審法院民事調解回
    報單（見偵查卷第161頁、原審卷第33頁）在卷可參，並參
    酌原審告訴代理人之意見，兼衡被告自陳為大學畢業之智識
    程度，從事○○業，擔任○○○○工作，每月薪資為新臺幣2萬800
    0元，已婚並育有2名未成年子女，現與配偶、子女及父母親
    同住，須負擔子女之生活費用，另須支付銀行信用貸款等家
    庭生活經濟狀況等一切情狀，於其據上論斷欄中依判決格式
    簡化原則，僅引用刑事訴訟法第299條第1項前段之程序法條
    文，判處被告「乙○○犯過失傷害罪，處拘役肆拾伍日，如易
    科罰金，以新臺幣壹仟元折算壹日。」，核原判決之認事、
    用法並無不當，量刑亦未違法。檢察官上訴意旨固略以：被
    告雖坦承過失傷害之犯行，然本案交通事故已導致告訴人甲
    ○○受有較為嚴重之傷害及損害，被告迄今卻拒不與告訴人甲
    ○○和解、妥善合理解決，顯見被告犯後毫無悔意，猶不知自
    我反省，態度仍甚惡劣。又自首依法係得減刑，並非應減刑
    ，而是否予以減刑，仍應調查被告自首動機之事實，資以釐
    清究係出於內心悔悟抑或迫於情勢，甚至是否僅為覬覦倖邀
    減刑之寬典，憑以判斷宜否減刑，以符自首「得」減刑之立
    法本旨。而被告迄今拒不與告訴人甲○○和解，足見其自首僅
    為獲邀減刑之寬典，不宜減刑，原審就被告自首動機之事實
    漏未調查，遽予減刑有失率斷。原判決衡酌被告犯罪之情節
    、因犯罪所造成告訴人甲○○之損害及犯後態度等情，僅對被
    告量處拘役45日（得易科罰金）之刑，尚屬過輕，請斟酌上
    訴書後附告訴人甲○○請求上訴狀所載之其傷勢狀況，依被告
    臉書可知之被告財力狀況及所述先前調解情形等情，重為對
    被告之量刑再予斟酌等語。然本院認被告是否與告訴人甲○○
    就民事部分達成和解，於法並不影響於其是否合於自首要件
    之判斷，亦不得據此即臆測被告於行為後係因迫於情勢、僅
    為覬覦自首減刑之寬典而無悔意或犯後態度不佳，況被告確
    曾於偵查及原審就民事部分與告訴人甲○○進行調解，已如前
    述，實尚難推認被告有拒不和解之情，雖雙方因對於和解金
    額之認知有所差距而未成立和解，然此並不影響於告訴人甲
    ○○得依民事法律關係對被告請求賠償之權利，檢察官前開上
    訴意旨徒以被告未就民事部分與告訴人甲○○達成和解為由，
    率予質疑被告之自首動機，並認不宜以自首規定減輕其刑，
    尚非可採。又檢察官前開上訴內容，雖復以被告之過失傷害
    情節、對告訴人甲○○所造成傷害之程度、尚未與告訴人甲○○
    就民事部分成立和解之犯後態度，並引用告訴人甲○○請求檢
    察官上訴狀片面所載之被告財力狀況及先前調解過程等情，
    爭執原判決量刑過輕。然按刑之量定，係實體法上賦予法院
    得依職權自由裁量之事項，苟已以行為人之責任為基礎，並
    斟酌刑法第57條各款所列情狀，在法定刑度內，酌量科刑，
    而無明顯失出失入之情形，即不得任意指摘為違法；原判決
    已依刑法第57條之規定，就屬合於過失犯之條款予以審酌，
    而在被告所犯過失傷害罪之法定刑範圍內予以量刑，本院衡
    酌被告本案所犯係因一時之過失所致，告訴人甲○○確亦與有
    前開疏失而同為肇事之原因，而被告犯後是否就民事部分與
    告訴人甲○○達成和解並為賠償，固屬被告犯罪後態度之一部
    分而足為量刑之參考，惟兼為考量於刑事案件之量刑方面，
    倘僅過度偏重於被告就民事部分有無與告訴人甲○○和解賠償
    之單一原因，即主張應對被告從重量刑，恐使人民產生司法
    以刑逼民之誤會，亦似有違我國現非採刑罰報應主義為主流
    之原則。是本院綜為審認各情，認原判決所為量刑，因未有
    違法或顯然不當之情，自應尊重其在法定刑內對被告科刑之
    適法裁量行使。檢察官前開此部分上訴意旨，主要無非僅係
    對於原判決之量刑予以爭執，且其據以請求再對被告從重量
    刑之事由，或已為原判決量刑時所斟酌、或不足以影響於原
    判決之量刑本旨，檢察官前揭上訴因未依法指摘或表明第一
    審判決有何量刑上之足以影響判決本旨之不當或違法，亦非
    可採。依上所述，檢察官前開上訴均為無理由，應予駁回。
據上論斷，應依刑事訴訟法第368條，判決如主文。
本案經檢察官吳宇軒提起公訴，檢察官吳皓偉提起上訴，檢察官
甲○○到庭執行職務。
中　　華　　民　　國　　110 　年　　8 　　月　　25　　日
                  刑事第十二庭  審判長法　官  張國忠
                                      法　官  劉敏芳
                                      法　官  李雅俐
以上正本證明與原本無異。
不得上訴。
                                      書記官  蕭怡綸

中　　華　　民　　國　　110 　年　　8 　　月　　25　　日
附錄論罪科刑法條：
刑法第284條：
因過失傷害人者，處1年以下有期徒刑、拘役或10萬元以下罰金
；致重傷者，處3年以下有期徒刑、拘役或30萬元以下罰金。